【裁判字號】    95,易緝,183
【裁判日期】    951014
【裁判案由】    違反麻醉藥品管理條例
【裁判全文】
臺灣臺北地方法院刑事判決      九十五年度易緝字第一八三號
公  訴  人  臺灣臺北地方法院檢察署檢察官
被      告  甲○○
上列被告因違反麻醉藥品管理條例案件，經檢察官提起公訴（八
十二年度偵字第三○○七○號），本院判決如下：
    主  文
本件免訴。
    理  由
一、公訴意旨略以：被告甲○○基於概括之犯意，於民國八十二
    年十一月中旬起至八十二年十二月十五日止，連續在臺北市
    萬華區○○路二十七巷八號瑪多娜賓館一○五號房內及臺北
    市○○區○○街金帥飯店等地，非法吸用安非他命，嗣於八
    十二年十二月十五日晚間十時三十分許，在臺北市○○區○
    ○路二十七巷口，為警查獲，並扣得淨重約○‧○○二公克
    之安非他命。因認被告涉有違反麻醉藥品管理條例第十三條
    之一第二項第四款之非法施用化學合成麻醉藥品安非他命罪
    嫌等語。
二、按案件時效已完成者，應諭知免訴之判決，且得不經言詞辯
    論為之，刑事訴訟法第三百零二條第二款、第三百零七條分
    別定有明文。
三、查被告行為後，刑法於九十四年一月七日修正，同年二月二
    日公布，並於九十五年七月一日施行，修正後刑法第二條第
    一項規定：行為後法律有變更者，適用行為時之法律。但行
    為後之法律有利於行為人者，適用最有利於行為人之法律。
    被告行為時即修正前刑法第八十條追訴權之時效期間規定：
    「追訴權，因左列期間內不行使而消滅：一、死刑、無期徒
    刑或十年以上有期徒刑者，二十年。二、三年以上十年未滿
    有期徒刑者，十年。三、一年以上三年未滿有期徒刑者，五
    年。四、一年未滿有期徒刑者，三年。五、拘役或罰金者，
    一年。前項期間自犯罪成立之日起算。但犯罪行為有連續或
    繼續之狀態者，自行為終了之日起算。」修正後刑法第八十
    條則規定：「追訴權，因下列期間內未起訴而消滅：一、犯
    最重本刑為死刑、無期徒刑或十年以上有期徒刑之罪者，三
    十年。二、犯最重本刑為三年以上十年未滿有期徒刑之罪者
    ，二十年。三、犯最重本刑為一年以上三年未滿有期徒刑之
    罪者，十年。四、犯最重本刑為一年未滿有期徒刑、拘役或
    罰金之罪者，五年。前項期間自犯罪成立之日起算。但犯罪
    行為有繼續之狀態者，自行為終了之日起算。」又毒品危害
    防制條例已於八十七年五月二十日公布，同年月二十二日施
    行，將安非他命列為第二級毒品管制，而毒品危害防制條例
    第十條第二項施用第二級毒品罪與麻醉藥品管理條例（按：
    業於八十八年六月二日修正公布名稱為管制藥品管理條例）
    第十三條之一第二項第四款之非法吸用麻醉藥品罪之法定最
    重本刑均為三年以下有期徒刑，依被告行為時即修正前刑法
    ，追訴時效期間為十年，依修正後刑法之追訴時效期間則為
    二十年，縱依修正後刑法之偵查期間除有法定事由外，時效
    並不停止進行，然綜合比較結果，仍以被告行為時即修正前
    刑法較為有利，揆諸修正後刑法第二條第一項前段之規定，
    本案追訴權時效期間，及其停止進行、計算，應一體適用被
    告行為時即修正前刑法之規定。
四、本案被告甲○○被訴自八十二年十一月中旬起至八十二年十
    二月十五日止，連續非法施用安非他命，涉有違反麻醉藥品
    管理條例第十三條之一第二項第四款之非法施用化學合成麻
    醉藥品安非他命罪嫌，經公訴人自八十二年十二月十七日開
    始偵查，於八十二年十二月十八日提起公訴，八十二年十二
    月二十八日繫屬於本院，因被告逃匿，經本院於八十三年二
    月二十二日以北院刑團緝字第二一○號通緝書發布通緝，被
    告雖於八十三年三月五日經緝獲到案，惟在本院審理期間，
    被告再次逃匿，復經本院於八十三年四月二十六日以北院刑
    團緝字第五八三號通緝書發布通緝，致審判之程序不能繼續
    而停止，茲因被告涉有違反麻醉藥品管理條例第十三條之一
    第二項第四款之非法施用化學合成麻醉藥品安非他命罪嫌，
    依修正前刑法第八十條第一項第二款規定，追訴權時效為十
    年，再依修正前刑法第八十三條第一項、第三項規定，及參
    照司法院二十九年院字第一九六三號解釋，本案追訴權之時
    效期間應加計因通緝而停止之二年六月期間，共計為十二年
    六月；惟自公訴人於八十二年十二月十七日開始偵查迄八十
    三年二月二十二日本院發布第一次通緝期間，又自被告於八
    十三年三月五日第一次通緝到案，迄八十三年四月二十六日
    本院第二次發布通緝，除八十二年十二月十八日公訴人提起
    公訴至八十二年十二月二十八日案件繫屬於本院此段期間外
    ，依司法院大法官六十三年釋字第一三八號解釋，此期間追
    訴權既無不行使之情形，自不生時效進行之問題，是本案追
    訴權時效應於九十五年十月四日完成。揆諸前開說明，爰不
    經言詞辯論，逕為諭知免訴之判決。
五、本案既經諭知免訴，則臺灣板橋地方法院檢察署檢察官移送
    併辦之八十三年度偵字第二八二八號違反麻醉藥品管理條例
    案件，即非本院所得審理，應退由該署檢察官另為適法之處
    理，附此敘明。
據上論斷，應依刑事訴訟法第三百零二條第二款、第三百零七條
，判決如主文。
中    華    民    國  九十五  年    十    月   十四   日
                          臺灣臺北地方法院刑事第十四庭
                              審判長法  官  宋松璟
                                    法  官  劉煌基
                                    法  官  孫萍萍
以上正本證明與原本無異。
如不服本判決，應於判決送達後十日內，向本院提出上訴狀。
                                    書記官  張汝琪
中    華    民    國  九十五  年    十    月   十四   日


司法院資訊處製作；財團法人民間司法改革基金會備份。
